臺灣高等法院刑事判決
110年度原上易字第62號
上  訴  人  
即  被  告  林祥政



選任辯護人  李維剛律師（法扶律師）
上列上訴人即被告因妨害自由等案件，不服臺灣臺北地方法院11
0年度原易字第11號，中華民國110年11月9日第一審判決（起訴
案號：臺灣臺北地方檢察署110年度偵字第4257號），提起上訴
，本院判決如下：
    主  文
原判決撤銷。
林祥政犯恐嚇危害安全罪，處有期徒刑貳月，如易科罰金，以新
臺幣壹仟元折算壹日。
    事  實
一、林祥政與吳偉裕原均為臺北巿政府環境保護局大安區和平清
    潔隊（隊址臺北市○○區○○路0段○000號）隊員，2人屢因工作
    問題而有爭執，民國109年12月23日8時25分許，林祥政因商
    請吳偉裕私下討論工作事項遭拒而心生不滿，遂基於恐嚇危
    害安全及公然侮辱之犯意，在上開隊址之不特定人得共見共
    聞之公共場所，以「操你媽」、「幹你娘」等語辱罵吳偉裕
    ，足以貶損吳偉裕之人格及社會評價，且持掃把及紅龍柱作
    勢朝往吳偉裕，並對吳偉裕恫稱：「從現在開始每天看到你
    都會打你，會讓你死得很難看」、「在沒人在的地方我要打
    死你」、「拿掃把跟紅龍柱打你」等語，此等加害於生命、
    身體之舉動與言詞恐嚇吳偉裕，致吳偉裕心生畏懼而致生危
    害於生命、身體安全。
二、案經吳偉裕訴由臺北市政府警察局大安分局報告臺灣臺北地
    方檢察署檢察官偵查起訴。
    理  由
一、證據能力：　　
(一)按被告以外之人，於審判外之言詞或書面陳述，除法律有規
    定者外，不得作為證據，刑事訴訟法第159條第1項定有明文
    ，此係因刑事訴訟法新制採改良式當事人進行主義，為保障
    被告防禦權及維護直接審理與言詞審理原則，酌採英美法之
    傳聞法則，並於第159條之1至第159條之5增設例外規定，以
    應實務需要，俾符實體真實發現之訴訟目的。是以，證人即
    告訴人吳偉裕、證人劉大維於警詢中之言詞陳述，係被告以
    外之人於審判外之陳述，上訴人即被告林祥政及辯護人已主
    張該陳述無證據能力（見原審原易卷第18、47頁、本院卷第
    85頁），亦查無符合刑事訴訟法第159條之2或第159條之3規
    定之情況，依上開規定，因認其於警詢時所為關於被告之陳
    述，無證據能力。　　
(二)次按被告以外之人於偵查中向檢察官所為陳述，除顯有不可
    信之情況者外，得為證據，刑事訴訟法第159條之1第2項定
    有明文。偵查中對被告以外之人（包括證人、鑑定人、告訴
    人、被害人及共同被告等）所為之偵查筆錄，或被告以外之
    人向檢察官所提之書面陳述，性質上均屬傳聞證據。惟現階
    段刑事訴訟法規定檢察官代表國家偵查犯罪、實施公訴，依
    法其有訊問被告、證人及鑑定人之權，證人、鑑定人且須具
    結，而實務運作時，檢察官偵查中向被告以外之人所取得之
    陳述，原則上均能遵守法律規定，不致違法取供，其可信度
    極高，職是，被告以外之人前於偵查中已具結而為證述，除
    反對該項供述得具有證據能力之一方，已釋明「顯有不可信
    之情況」之理由外，不宜遽指該證人於偵查中之陳述不具證
    據能力。查證人即告訴人、證人劉大維於檢察官偵訊時所為
    之證述，已依法具結（見偵卷第26、27頁），其等未曾提及
    檢察官在偵查時有不法取供之情形，且被告及辯護人亦未釋
    明上開證述有何顯不可信之情況，再告訴人、劉大維業於原
    審審理時到庭，並以證人身分具結後接受交互詰問（見原審
    原易卷第85至99頁），自已保障被告之詰問權，是以，告訴
    人、劉大維於偵查中之證述，依刑事訴訟法第159條之1第2
    項之規定，自得為證據。
(三)至認定本案犯罪事實之非供述證據，並無證據證明係違反法
    定程序所取得，亦無顯有不可信之情況，且經本院於審理期
    日合法調查，該等證據自得作為本案裁判之資料。 　
二、認定犯罪事實所憑證據及其理由：
    訊據被告固坦承於前開時、地有以「操你媽」等語辱罵告訴
    人，惟矢口否認有何恐嚇危害安全之犯行，辯稱：我並沒有
    恐嚇告訴人，我當時除了「操你媽」以外的話我都沒有說，
    我也沒有作勢要打告訴人云云。經查：
(一)被告於109年12月23日8時25分許，在臺北市○○區○○路0段○00
    0號臺北巿政府環境保護局大安區和平清潔隊，因要求告訴
    人私下討論工作問題遭拒，以「操你媽」、「幹你娘」等語
    辱罵告訴人等事實，業據證人即告訴人、證人即在場人劉大
    維於偵訊及原審審理時證述明確（見偵卷第25頁及反面、原
    審原易卷第87、96、97頁），並有刑案蒐證照片、臺北市政
    府環境保護局110年2月19日北市環人字第1106011111號懲處
    令、110年10月12日北市環人字第1106064173號函在卷可稽
    （見偵卷第7至8頁反面、32、33頁、原審原易卷第71至77頁
    ），且被告亦不否認有對告訴人稱「操你媽」之語，依一般
    社會通念及一般人之認知，係對女性之冒犯、性暗示，極為
    粗鄙輕蔑，聞之令人感到難堪與屈辱，自屬醜化、污衊、羞
    辱之詞句，實有不雅、輕衊之意，此對於遭謾罵之對象而言
    ，自足以使其在精神上、心理上感受到難堪，而貶損其人格
    、地位及社會評價，減損其之聲譽無訛。至被告雖否認同時
    出言「幹你娘」，並以證人即被告與告訴人同事王夏薇、余
    雲祥於審理中均證稱未聽見被告有辱罵「幹你娘」之語為證
    （見原審原易卷第101頁、本院卷第170頁），然被告與告訴
    人一開始發生衝突之際，僅有被告、告訴人與證人劉大維3
    人在場，證人王夏薇、余雲祥是在其他同事陸續出現後才接
    近現場，有刑案蒐證照片、本院111年3月1日勘驗截圖在卷
    可憑（見偵卷第7至8頁反面、本院卷第187至205頁），是證
    人王夏薇、余雲祥所證述未曾聽聞「幹你娘」之內容，尚難
    為對被告有利之認定；再衡以「操你媽」、「幹你娘」之語
    彙意同，被告於偵查中自陳：當時講了很多話，我講什麼不
    記得了等語（見偵卷第41頁），而證人劉大維於偵訊時已明
    白證稱被告對告訴人辱罵「操你媽」、「幹你娘」等語（見
    偵卷第25頁反面），核與告訴人所證述情節（見偵卷第25頁
    、原審原易卷第87頁）均相一致，應以證人劉大維與告訴人
    一致證述之內容為可採，是被告於不特定人得共見共聞之場
    所公然對告訴人辱罵「操你媽」、「幹你娘」之事實，堪以
    認定。
(二)被告雖否認有對告訴人為恐嚇之言語、舉動等行為，然其此
    部分犯行，有下列證據可佐：
  ⒈證人即告訴人於原審審理時證稱：109年12月23日那天早上8
    點多，我與劉大維在分隊外面門口位置，當時只有我跟劉大
    維在那個門口，被告過來要拉我去沒有監視器的地方，我拒
    絕他，他就堅持拉我、辱罵我，因我放假回來，被告就一直
    叫我去別的地方，我覺得他講話的口氣不友善，而且帶有恐
    嚇，讓我害怕，所以我不敢過去，被告就罵很多髒話如「操
    你媽」、「幹你娘」、「從你上班開始我要盯著你」、「沒
    人在的地方我要打死你」，也作勢拿掃把還有拿紅龍柱要打
    我，還有拿飲料丟我，做很多恐嚇我的動作；被告有碰到我
    身體，還有拉我衣服，拉動我，我退開，他一直往前，劉大
    維有幫我阻擋；因被告對我辱罵後聲音很大，持續不間斷，
    路過的民眾、執勤的同事都有出來關切，王夏薇出現後，被
    告才有拿掃把、紅龍柱攻擊我，王夏薇有看到，我們都有監
    視器；偵卷第8頁刑案蒐證照片7、8所示，是我問被告說為
    什辱罵我媽媽，為什麼要打死我；當庭播放之監視器錄影檔
    案（檔案名稱LINE_MOVIE_0000000000000），影片中其他人
    都是圍著被告，我在其他人背後，是因為被告作勢要過來打
    我，嘴巴一直罵我，很衝動，我當時真的覺得很驚恐，同事
    不想讓他出手過來打我；監視器錄影檔案（檔案名稱LINE_M
    OVIE_0000000000000）影片20秒時，被告著黃衣服手上拿著
    掃把往我的方向衝；監視器檔案（檔案名稱VID_00000000_1
    24804）1分23秒時我左手指向被告且後來走向被告，是在問
    被告為什麼要辱罵我媽、操我媽，為什麼要打死我，我覺得
    很驚恐，4分22秒時被告往畫面右側方離去，畫面中間最下
    方是我，這時因為過程中被告一直操我媽媽，他跟我說你上
    班我就盯著你，沒人在我就打死你，所以我問他為什麼要打
    死我，為什麼要操我媽媽；我也不知道我當時是怎麼了，我
    只知道我媽媽被罵而我無能為力，當時我生命受到威脅我很
    驚恐，所以我一直質問被告，當時我有什麼動作我也不知道
    等語（見原審原易卷第87至88、90、91、92、93、94、95頁
    ）。
　⒉證人劉大維於偵訊時證稱：當日我跟告訴人工作後在休息，
    被告找告訴人去旁邊談遭拒，被告就辱罵告訴人：操你媽、
    幹你娘，你每天來我都會盯你，要把你打死，並拿掃把、紅
    龍柱作勢要打告訴人，並挑釁說要打死告訴人，也有拿我的
    奶茶作勢要丟告訴人等語（見偵卷第25頁反面）、於原審審
    理時證稱：109年12月23日8點多的時候，我跟告訴人在我們
    工作地方的門口玩手機遊戲、聊天，然後被告過來請告訴人
    到斜前方橋底下，他找告訴人談事情，但是告訴人覺得沒有
    必要過去，他覺得要講就是現場講，後來告訴人沒有過去，
    隔了幾分鐘被告就對著告訴人辱罵說你以為你是什麼東西之
    類的。被告也有跟告訴人說要打他之類的，剛好我們後面有
    放紅龍柱，被告走到那邊示意要拿紅龍柱打告訴人，被告後
    來說「你過來我等你」，有挑釁的意味，但因我們其他同事
    有出來，所以被告沒有打到告訴人，被告也有拿掃把要攻擊
    告訴人；被告拿掃把、紅龍柱作勢要打告訴人，這個時間點
    是在同事出來隔開雙方後才發生的等語（見原審原易卷第96
    、97、98、99頁）。
　⒊本院當庭勘驗告訴人提出現場監視器之影像光碟結果：
　⑴檔案名稱VID_00000000_124804.mp4：（4秒）被告著黃色上
    衣走近坐在路邊身著黑色外套背面有環保局字樣的告訴人，
    兩人交談，(19秒)被告以右手手指指向告訴人，告訴人起身
    ，(28秒)被告伸出左手欲拉告訴人衣物，但遭在場人阻止。
    (1分46秒)被告拾起放置路邊的紙杯似欲丟擲告訴人。(1分5
    9秒)被告挽袖。(2分33秒)被告拿起掃把欲攻擊告訴人。(3
    分58秒)被告拿起紅龍柱，然隨即為在場人搶下。
　⑵檔案名稱VID_00000000_130830.mp4：(1分12秒)被告拿起紅
    龍柱，但旋為在場人搶下。(1分16秒)被告越過阻擋的人衝
    向告訴人方向，為多人阻止。
　  此有勘驗筆錄及截圖在卷可憑（見本院卷第167、168、187
    至283頁）。而由勘驗結果可見，被告確有拿起掃把、紅龍
    柱朝向告訴人之舉，旋為在場人所阻止等情至屬明確，是告
    訴人、證人劉大維上開證述情節，並非虛妄，堪以採信。　
  ⒋綜合上開各項事證，由被告當時來回於隊址空地，手指向告
    訴人，又朝告訴人丟擲物品，復陸續持掃把、紅龍柱朝往告
    訴人等舉措，參以被告當時亦有辱罵告訴人穢語，業如前述
    ，堪認被告當時對告訴人不滿情緒高漲，持掃把、紅龍柱作
    勢攻擊，並向告訴人恫稱「從現在開始每天看到你都會打你
    」、「會讓你死得很難看」、「在沒人在的地方我要打死你
    」、「拿掃把跟紅龍柱打你」等語等事實甚明。是被告空言
    否認其並無對告訴人恫稱要打（死）告訴人或有持掃把、紅
    龍柱作勢攻擊告訴人云云，均核與卷內事證相違，不足採信
    。
  ⒌辯護人雖執告訴人在場有以「你要操我媽操幾次」回嗆被告
    之反應，主張告訴人並未受到恐嚇，亦無心生恐懼等語。惟
    刑法第305條之恐嚇危害安全罪，係指受惡害通知者，因受
    恐嚇而產生安全上之危險與實害，在恐嚇者而言，只要其恐
    嚇之加害內容，在客觀上須有直接或間接實現或支配之可能
    性，即能成立本罪，不必真有加害之意思，更不能真有實施
    加害之行為。恐嚇既係以使人心生畏怖為目的，而以將加害
    之事實相通知，以妨害其意思活動之自由，該言語或舉動是
    否足以使他人心生畏懼，應依社會一般觀念衡量之。因此，
    是否為恐嚇言語、行動，本非以行為人主觀上確有加害之意
    或客觀上已為加害之行為為必要，而係衡諸通常事理，會否
    使一般人心生畏懼以為斷，不以發生客觀上之危害為要件。
    依現場監視器影像顯示，被告拿起掃把後，有欲擺脫同事（
    即王夏薇）阻擋，朝告訴人站立方向舉起作勢攻擊之舉動，
    而拿起紅龍柱後，身體亦朝向告訴人方向，係因同事（即王
    夏薇）阻止而未成，有本院勘驗筆錄之截圖附卷可稽（見本
    院卷第217、219、257、259、241、243、273、275、279頁
    ），而證人王夏薇於原審審理時亦證稱：我看被告拿掃把我
    當然要去擋，直覺會去做阻擋的動作，預防有甚麼事情會發
    生等語（見原審原易卷第104、105頁）。由此可見，在場見
    聞者見被告持掃把、紅龍柱朝往告訴人之舉，旋上前阻止以
    避免發生危害，足見依當時情狀，被告之言詞、舉措，均已
    足以使人對於生命、身體安全產生畏佈之心理，被告所為之
    加害內容，客觀上確有實現之可能性，益徵告訴人證稱其因
    此感到恐懼並非無稽。又告訴人固有對被告稱「操幾次」、
    「不要攔我」、「你操我要操幾次」、「我受不了人家這樣
    侮辱我媽」等語，並有試圖擺脫攔阻的同事走向被告之舉動
    ，有本院111年3月21日勘驗筆錄及截圖在卷可參（見本院卷
    第333、337至349頁），然告訴人係在質問被告為何以如此
    不堪之言詞羞辱伊，實難認係告訴人未因此畏懼而出言挑釁
    或向被告反擊，且告訴人僅是質問及表達對被告以「操」等
    鄙語辱罵之不滿情緒，並未有何進一步攻擊性言語回應被告
    ，實難以告訴人有為上開向被告質問為何不斷辱罵伊，或試
    圖走向被告之舉，即遽認其內心毫無畏懼被告辱罵以外之惡
    害通知，況由告訴人當時立即報警處理，其後至派出所提出
    告訴並製作筆錄尋求協助（見本院卷第117頁、偵卷第1至6
    頁反面），更徵其確有心生畏懼，是被告、辯護人上開所持
    辯解，要非可採。
　⒍至證人王夏薇於原審審理時雖證稱：被告沒有說要打告訴人
    ，或讓告訴人死得很難看的話；被告有去碰紅龍柱，但沒有
    作攻擊的動作，紅龍柱是被告放下的，我只是移去旁邊而已
    ；是告訴人一直挑釁被告，被告罵告訴人，告訴人對被告說
    你再說一遍，我覺得是挑釁，如果今天有人罵我，我不回或
    許對方就不會罵我，就結束了等語（見原審原易卷第102、1
    05、106頁），核與本院對現場錄影畫面勘驗結果不符（見
    本院卷第167、168、187至283頁），是證人王夏薇上開證述
    內容，要難採為對被告有利之認定。另證人余雲祥於本院審
    理時證稱：我原在環保車上休息，聽到車子後面有人爭吵我
    才下車，當時很混亂，兩邊的人都把他們拉開，我敲擊畚斗
    想趕快喝止他們繼續爭吵，因為我是對著正前方，被告在我
    背後，所以我沒有看到被告拿東西，我也沒有聽到被告有說
    要打告訴人的話等語（見本院卷第173、174、176、177頁）
    ，然被告有以要打（死）告訴人等言語及持掃把、紅龍柱作
    勢朝往告訴人之舉，業經本院認定如前，是證人余雲祥雖證
    述其未見被告有恐嚇等情事，或有因背對被告且現場混亂而
    未及注意，自無從採為對被告有利之認定，均予敘明。
(三)綜上所述，被告所辯，俱係卸責之詞，不足採信。本案事證
    明確，被告上開公然侮辱、恐嚇危害安全之犯行，堪以認定
    。　　
三、論罪：
　　核被告所為，係犯刑法第305條之恐嚇危害安全、同法第309
    條第1項公然侮辱罪。被告以一行為觸犯前開2罪，為想像競
    合犯，應依刑法第55條前段規定從一重之恐嚇危害安全罪論
    處。
四、撤銷改判之理由：
(一)原審對被告前開恐嚇危害安全及公然侮辱犯行予以論罪科刑
    ，固非無見。惟按刑事審判旨在實現刑罰權之分配正義，故
    法院對於有罪被告之科刑，應符合罰刑相當之原則，使輕重
    得宜，罰當其罪，此所以刑法第57條明定科刑時，應審酌一
    切情狀，尤應注意該條所列10款事項，以為科刑輕重之標準
    ，以求個案裁判之妥當性。查被告上開犯行，雖造成告訴人
    心生不悅及恐懼，所為固值非難，惟其係工作問題，一時情
    緒失控而當眾口出穢言，作勢攻擊告訴人，旋遭在場眾人阻
    止，犯罪情節尚非嚴重，而被告所犯刑法第305條恐嚇危害
    安全罪之法定刑為2年以下有期徒刑、拘役、9千元以下罰金
    ，原審疏未審酌被告因工作問題與告訴人發生爭執所受刺激
    、犯罪情狀等，就被告所犯之罪量處有期徒刑5月，稍嫌過
    重，被告上訴否認有恐嚇犯行，雖無理由，惟指摘原判決量
    刑過重，非無理由，且原判決既有前開可議之處，自應由本
    院將原判決撤銷改。
(二)爰審酌被告與告訴人為同事，本應和睦相處，其因工作事項
    與告訴人發生爭執，竟不思以平和理性態度處理，情急激動
    下公然恐嚇及辱罵告訴人，造成告訴人畏懼不安、人格名譽
    受損，兼衡其自陳為高中畢業，為清潔隊員，每月收入約新
    臺幣4萬元，離婚，有1名成年小孩，獨居，無待其扶養之人
    等家庭生活及經濟狀況（見本院卷第88頁），暨犯後未能完
    全坦認犯行之態度，且迄今尚未取得告訴人諒解等一切情狀
    ，量處如主文第2項所示之刑，並諭知易科罰金之折算標準
    。另被告及辯護人雖請求緩刑宣告，被告並就其所犯公然侮
    辱罪當庭向告訴人表示歉意（見本院卷第366頁），然考量
    被告始終否認恐嚇犯行，難認被告已正視己過，亦未能徵得
    告訴人之諒解寬恕，本院衡量被告之犯罪情節、犯後態度及
    告訴人意見等節，認不宜為緩刑之宣告，末此敘明。
據上論斷，應依刑事訴訟法第369條第1項前段、第364條、第299
條第1項前段，刑法第305條、第309條第1項、第55條、第41條第
1項，刑法施行法第1條之1第1項，判決如主文。
本案經檢察官黃正雄提起公訴，檢察官謝宗甫到庭執行職務。
中　　華　　民　　國　　111 　年　　4 　　月　　19　　日
　              　刑事第十八庭  審判長法　官  何俏美
                                      法　官  黃紹紘
                                      法　官  陳海寧
以上正本證明與原本無異。
不得上訴。
                                      書記官  謝文傑
中　　華　　民　　國　　111 　年　　4 　　月　　19　　日
附錄本案論罪科刑法條全文
刑法第305條：
以加害生命、身體、自由、名譽、財產之事恐嚇他人，致生危害
於安全者，處2年以下有期徒刑、拘役或9千元以下罰金。
刑法第309條：
公然侮辱人者，處拘役或9千元以下罰金。
以強暴犯前項之罪者，處1年以下有期徒刑、拘役或1萬5千元以
下罰金。